臺灣高等法院民事判決　九十年度上字第一○六九號
　　　上　訴　人　　民興國際開發股份有限公司
　　　法定代理人　　陳居德
　　　法定代理人　　葉木通
右當事人間給付貨款事件，上訴人對於中華民國九十年八月十六日臺灣臺北地方法院
八十八年度訴字第四一一一號第一審判決提起上訴，本院判決如左：
    主　　文
上訴駁回。
第二審訴訟費用由上訴人負擔。
    事實及理由
一、被上訴人主張：上訴人於八十七年七月間，向其訂購布疋一批，約定每碼為新臺
    幣（下同）七十七元。被上訴人已依約於八十七年八月間交付布疋二萬一千三百
    八十八碼，上訴人自應給付被上訴人貨款加計百分之五營業稅後計一百七十二萬
    九千二百二十元。詎上訴人於收受上開布疋後，拒不付款，屢經催討，均未獲置
    理，為此依買賣契約之法律關係請求上訴人給付價金一百七十二萬九千二百二十
    元，及自支付命令送達翌日即八十八年八月六日起至清償日止按年息百分之五計
    算之利息。並聲明駁回上訴人之上訴。
二、上訴人則以：被上訴人並未依約於出貨前提供百分之百全檢表、船樣及吊卡供上
    訴人驗貨，即逕行出貨，且系爭布疋之布重、硬手感與上開約定不符，具有瑕疵
    ，更屬未依債之本旨提出給付，而為不完全給付。故上訴人乃未通知被上訴人補
    正，即於八十八年七月二十七日以存證信函為解除契約之意思表示，並再以九十
    年七月九日提出於原法院之辯論意旨狀為解除契約之意思表示，上訴人已無給付
    價金之義務。縱系爭布疋之瑕疵係屬可補正者，惟因補正後之給付於上訴人已無
    利益，上訴人因此所受損害有無法轉賣系爭布疋及倉租、退運費用等共計二百二
    十二萬九千零五十元，自得依同法第二百三十二條規定，拒絕受領而請求被上訴
    人賠償因不履行而生之損害，並以此與被上訴人請求給付之價金債權抵銷。且以
    此損害賠償請求權主張於被上訴人補正瑕疵及賠償損害前，行使同時履行抗辯權
    ，拒絕給付被上訴人請求之買賣價金等語。並聲明(一)原判決廢棄。(二)被上訴人於
    第一審之訴及假執行之聲請均駁回。
三、兩造不爭執之事實：
    被上訴人主張上訴人於八十七年七月間，向其訂購布疋一批，約定每碼為七十七
    元，被上訴人已依約於八十七年八月間交付布疋二萬一千三百八十八碼，總計上
    訴人應給付之價金加計百分之五營業稅後，為一百七十二萬九千二百二十元之事
    實，業據其提出客戶對帳明細表為證；上訴人並於原法院八十九年一月三十一日
    言詞辯論期日陳稱其對於被上訴人主張之交付系爭布疋數量、價金及營業稅數額
    等事實不爭執而為自認，自堪信此部分事實為真實。
四、兩造爭點之論述：
    (一)兩造就系爭布疋約定之品質內容以何為準？
      被上訴人否認上訴人提出之採購單（原審卷第三十一頁）為雙方達成合意之買
      賣條件，主張應以被上訴人製作之銷售確認單（原審卷第六十八頁）為系爭布
      疋約定之品質內容。查，上訴人所提之採購單係於八十七年七月九日傳真予被
      上訴人，其日期在被上訴人八十七年七月八日之「銷售確認單」之後，雖兩造
      互未於對方之採購單、銷售確認單上簽名，而實際上布疋已裝船出貨則為兩造
      所不爭執，是系爭買賣確已成立，要無疑義。觀之被上訴人之銷售確認單僅記
      載數量為約二萬碼（about 20000yds），而上訴人之採購單則分別載明有六種
      顏色及數量即BLACK(大黑)8500 碼，OLIVE（橄綠）1000碼，CHARCOAL GRAY（
      深灰）5000碼，RUST（磚紅）1000碼，BR OWN（咖啡）3000碼，NAVY（丈青）
      1500碼，此數量與被上訴人提出之對帳明細表（原審卷第二六頁）所載數量大
      致相符；故應以八十七年七月九日之採購單為兩造買賣之依據。
    (二)被上訴人交付之布疋是否有瑕疵？
      (1)上訴人主張其早已於八十九年一月廿五日將供比對鑑定之卡其色標準樣布疋
        提出，被上訴人從未爭執該卡其色布樣與合約所約定者不符，至上訴人繳納
        高額鑑定費用，且經鑑定機關於八十九年十一月廿八日所為之鑑定報告證明
        被上訴人所交付之布疋之布重等與標準樣不符後，被上訴人始爭執送鑑定之
        卡其色布樣非標準樣，顯有意圖延滯訴訟而逾時提出攻擊防禦方法之情形云
        云。惟查，原法院八十九年一月三十一日行言詞辯論時，被上訴人已對被證
        三、四之布樣有意見，並當庭請求確認布樣（原審卷第六十三頁），因此並
        無上訴人所稱該日筆錄並無被上訴人否認灰色布樣之記載。被上訴人執此指
        摘原判決認定被上訴人曾否認該灰色布樣，與事實不符云云，洵屬無據。
      (2)依八十七年七月九日之採購單所示，系爭買賣之品名為「Ｔ／Ｒ／Ｓ／
        ／７﹪／”Ｘ３１５ＧＭ／Ｙ（硬手感）」，表示上訴人向被上訴人訂
        購之布疋布重每碼為三百十五公克，布幅全幅寬六十吋，針孔內幅寬是五十
        八吋，業經上訴人於原法院陳述綦詳（原審卷第六二頁，筆錄所記載之公分
        應係吋inch之誤載），並為上訴人所不否認，故系爭布疋兩造約定之布重即
        如前所載，並約定系爭布疋須符合「硬手感」要求。所謂「硬手感」，即布
        疋織物手感軟硬之謂，其研判方法之一為探究織物抗彎剛度，此經財團法人
        中國紡織工業研究中心於九十年二月一日函覆原法院之試驗報告第一頁(六)敘
        述明確（原審卷第一四二頁）。是前述訂購單並未記載被上訴人應交付布疋
        之織物抗彎剛度，僅泛稱「硬手感」，則關於兩造就硬手感所為之約定，應
        再就其他證據加以論斷。上訴人主張曾於八十七年七月十六日將灰色布疋標
        準樣（即採購布疋之樣本）經由九六快遞公司寄交被上訴人，要求買賣標的
        物應依該標準樣之品質交貨；同年七月二十八日回覆被上訴人關於色卡之要
        求時，再次提醒被上訴人「手感樣同提供之灰色布塊（硬手感）彈性也要夠
        」等情，並提出傳真函影本一件為證（原審卷第三二頁）。經原法院於八十
        八年五月九日至系爭布疋放置現場之南華包裝廠採樣，並將布疋送財團法人
        中國紡織工業研究中心鑑定，且詢問該鑑定機關布疋之「硬手感」應依如何
        之判斷標準予以認定乙節後，鑑定機關財團法人中國紡織工業研究中心僅函
        覆稱「織物抗彎剛度是研判織物手感軟硬的方法之一」等語，未能明確表示
        何謂「硬手感」及其一般標準數據（即抗彎剛度數據），有前述財團法人中
        國紡織工業研究中心九十年二月一日試驗報告可參。是以，系爭布疋就手感
        部分，是否與兩造約定「硬手感」品質不符，尚有疑義。
      (3)上訴人主張被上訴人所交付各色布疋之布重分別為：「大黑274.4公克/  每
        碼；橄綠　273.3公克/每碼；丈青274.4公克/每碼；咖啡300.7公克/每碼；
        磚紅288.0公克/每碼；深灰296.7公克/每碼」（參前揭試驗報告），均未達
        買賣規格所約定每碼三一五公克之標準，此部分既經鑑定，自屬可信。故上
        訴人主張被上訴人交付之布疋重量不足，洵屬有據。
    (三)被上訴人交付之布疋有瑕疵，可否補正？
      (1)兩造間買賣契約係屬於布疋買賣，僅約定布疋品質、標準、種類及數量，並
        非特定之物，屬於種類之債。種類之債之標的物，若非客觀上依社會一般觀
        念，已失其存在，不生給付不能之問題；蓋以種類指示給付物者，社會上倘
        不失其存在，且無不能融通之情事，即屬給付可能，是故給付不能惟於特定
        之債始能發生（最高法院三十二年上字第四七五七號、三十七年上字第七一
        四０判例參照）。亦即，買賣之標的物僅以種類指示者，如出賣人交付之標
        的物不合於約定之品質，或不合於中等品質時，由於仍有其他符合約定品質
        或中等品質之同種類之物，出賣人且得以該無瑕疵之同種類之物為給付，再
        參照民法第三百六十四條第一項規定，種類買賣之買受人就物有瑕疵時，得
        請求另行交付無瑕疵之物等，可知，在種類買賣情形下，並無不能補正之情
        況。
      (2)依前揭試驗報告(五)所載「織物布疋重量不足可經由加重劑（如氧化鋅）處理
        來改善」（原審卷第一四二頁），嗣後並補充說明「‧‧‧布重不足補救方
        法是在布料製作後再施行，亦即紡織業所述的重修方式‧‧‧針對改善布重
        不足之方法，係所完成重量不足而施予補救措施，主要係增加布料的重量‧
        ‧‧」（原審卷第一九九頁反面）。足證增加系爭布疋之重量，並無困難，
        顯屬可補正。
      (3)上訴人另主張其告知被上訴人物之瑕疵迄今逾三年仍未補正，依民法第二百
        五十四條得解除契約。惟，民法第二百五十四條規定「契約當事人之一方遲
        延給付者，他方當事人得定相當期限催告其履行，如於期限內不履行時，得
        解除其契約。」，上訴人從未要求被上訴人補正，僅一再主張解除契約，上
        訴人此部分之主張，於法不合。
      (4)上訴人另主張系爭布疋係轉賣至國外，縱令被上訴人補正，亦無法達成被上
        訴人轉賣之目的，依民法第二百五十五條規定，得不經催告補正即逕行解除
        契約云云。依上訴人之主張，其國外買主在八十七年九月三日來信表示不同
        意清關（接受交付）（參原審卷第一九○頁），至八十八年四月十三日始向
        上訴人索賠（原審卷第一六六頁），上訴人如在八十七年九月三日接獲客戶
        之信函後立即催告被上訴人補正，即能達成系爭買賣上訴人轉售之目的，上
        訴人不及時通知被上訴人補正，導致國外客戶之退運，應屬可歸責於上訴人
        之疏失。再者，參照最高法院六十四年台再字第一七七號判例「民法第二百
        五十五條所謂依契約之性質，非於一定時期為給付不能達其契約之目的者。
        係指就契約本身，自客觀上觀察，即可認識非於一定時期為給付不能達契約
        目的之情形而言，如定製慶祝國慶牌坊是。又所謂依當事人之意思表示，非
        於一定時期為給付不能達其契約之目的者，必須契約當事人間有嚴守履行期
        間之合意，並對此期間之重要（契約之目的所在）有所認識，如定製手工藝
        品一套，並告以係為本月五日出國贈送親友之用。必須於本月四日交付是。
        本件再審原告應為之給付，係買賣價金，自客觀上觀察殊無非於一定時期為
        給付不能達其契約目的之情形，而兩造間又無從證明有嚴守六個月履行期限
        之合意，並對此期限之重要已有所認識，自無民法第二百五十五條之適用。
        」。系爭買賣依採購單所示，交貨日期為八十七年八月二十日，嗣實際出貨
        日期係依上訴人指示之八十七年八月二十一日及二十八日（原審卷第六九頁
        ），足認兩造並無嚴守履行期間之合意，自無民法第二百五十五條之適用。
      (5)按「買受人應按物之性質，依通常程序從速檢查其所受領之物。如發見有應
        由出賣人負擔保責任之瑕疵時，應即通知出賣人。買受人怠於為前項之通知
        者，除依通常之檢查不能發見之瑕疵外，視為承認其所受領之物。」民法第
        三百五十六條定有明文。系爭買賣，因之前先下了三千四百碼的訂單，上訴
        人驗貨後經國外客戶確認無訛後才下了系爭之二萬碼訂單，系爭布疋出貨前
        並未驗貨，出貨後曾告知被上訴人補正會來不及要直接解約等情，業據上訴
        人所舉之證人即上訴人之業務經理吳俊明到庭證述翔實（原審卷第一二三頁
        ）。系爭買賣之交易條件為ＦＯＲ（貨櫃埸），被上訴人將布疋運至貨櫃埸
        交付上訴人後，上訴人在裝船之前本應檢查被上訴人交付之貨物是否有瑕疵
        ，乃上訴人竟未驗貨，迨布疋運至國外後，客戶反應貨物之品質與約定有異
        ，上訴人仍不給予被上訴人補正之機會，立即為解除契約之意思表示（參證
        人吳俊明之證言及上訴人訴訟代理人九十年四月二日於原法院行言詞辯論時
        之陳述），上訴人之解除契約，於法不合，不生效力，其拒絕給付價金，並
        無理由。
    (四)上訴人主張同時履行抗辯部分：
      (1)上訴人主張被上訴人之不完全給付造成其損害，固提出國外客戶之訂單、剪
        報、信函及傳真函為證（原審卷第一六五頁至一六七頁），證明其因系爭布
        疋布重、手感與約定規格不符，致遭第三買受人即國外客戶退貨，受有無法
        轉賣取得價金之損害，所失利益為二百零六萬八千元。惟前開文書被上訴人
        否認其真正，且上訴人所提出之國外客戶信函中，並無上訴人所謂「布重不
        足」之記載（原審卷第一九○頁），是國外客戶之退貨顯然與布重不足無關
        ；至於該信函所述之「手感太輕、彈性太差」，因兩造僅泛稱「硬手感」並
        無抗彎數據之約定，無從鑑識出被上訴人交付之布疋與約定之品質是否不符
        ，已如前述。則依上訴人提出之證據，尚無法證明上訴人遭第三買受人退貨
        與被上訴人交付之布疋不符兩造約定之品質有何因果關係，從而上訴人主張
        因被上訴人之不完全給付而受有損害，即難採信。
      (2)按民法第三百三十四條規定，二人互負債務，而其給付種類相同，並均屆清
        償期，各得以其債務，與他方之債務，互相抵銷；復按債務之抵銷，以雙方
        當事人互負債務為必須具備之要件，若一方並未對他方負有債務，則根本上
        即無抵銷之可言。（最高法院十八年上字第一七０九號判例參照）。被上訴
        人既依上訴人指示，完成系爭布疋之交付及出貨事宜，且上訴人並未即時檢
        查布疋或於發現布疋有瑕疵後通知被上訴人補正，其主張解除契約於法未合
        ，則上訴人主張其因系爭布匹所受之無法轉賣布疋及倉租、退運費用等項損
        害，並無可歸責於被上訴人之事由，被上訴人對上訴人亦無負擔債務之情形
        存在，故上訴人主張以此損害賠償債權抵銷應給付予被上訴人貨款，為無理
        由。
五、綜上所述，被上訴人主張為可採，上訴人所辯均無可取。從而，被上訴人本於買
    賣契約之法律關係，請求上訴人給付價金一百七十二萬九千二百二十元，及自支
    付命令送達翌日即八十八年八月六日起清償日止按年息百分之五計算之法定遲延
    利息，為有理由，應予准許。是則原審判命上訴人如數給付，於法並無不合。上
    訴意旨指摘原判決不當，求予廢棄改判，為無理由，應予駁回。
六、本件事證已臻明確，兩造其餘攻擊防禦方法，經審酌後，或與本件無涉，或與判
    決結果不生影響，毋庸一一論列。
七、據上論結，本件上訴為無理由，依民事訴訟法第四百四十九條第一項、第七十八
    條，判決如主文。
中　　　華　　　民　　　國　　九十一　　年　　　三　　　月　　十三    　日
                                民事第九庭
ㄖ                            　　　審判長法  官　吳  謙  仁
                              　　　　　　法  官　游  婷  麟
                            　　　　　　　法  官　蘇  瑞  華
右正本係照原本作成。
如不服本判決，應於收受送達後二十日內向本院提出上訴書狀，其未表明上訴理由者
，應於提出上訴後二十日內向本院補提理由書狀（均須按他造當事人之人數附繕本）
上訴時應提出委任律師或具有律師資格之人之委任狀；委任有律師資格者，另應附具
律師及格證書及釋明委任人與受任人有民事訴訟法第四百六十六條之一第一項但書或
第二項（詳附註）所定關係之釋明文書影本。
中　　　華　　　民　　　國　　九十一　　年　　　三　　　月　　十五　　　日
　　　　　　　　　　　　　　　　　　　　  書記官  賴  以  真
附註：
民事訴訟法第四百六十六條之一（第一項、第二項）：
對於第二審判決上訴，上訴人應委任律師為訴訟代理人。但上訴人或其法定代理人具
有律師資格者，不在此限。
上訴人之配偶、三親等內之血親、二親等內之姻親，或上訴人為法人、中央或地方機
關時，其所屬專任人員具有律師資格並經法院認為適當者，亦得為第三審訴訟代理人
。
